【裁判字號】    98,訴,490
【裁判日期】    981103
【裁判案由】    違反槍砲彈藥刀械管制條例等
【裁判全文】
臺灣嘉義地方法院刑事裁定               98年度訴字第490號
公  訴  人  臺灣嘉義地方法院檢察署檢察官
被      告  乙○○
                      號
選任辯護人  張雯峰律師
            奚淑芳律師
被      告  丙○○
                      弄3號
被      告  甲○○
上  二  人
選任辯護人  王正明律師
上列被告因違反槍砲彈藥刀械管制條例等案件，本院裁定如下：
    主  文
乙○○、丙○○、甲○○羈押期間，均自民國九十八年十一月九
日起，延長貳月。
乙○○之聲請駁回。
    理  由
一、被告乙○○、丙○○、甲○○3 人因違反槍砲彈藥刀械管制
    條例等案件，前經本院訊問後，認被告乙○○涉犯槍砲彈藥
    刀械管制條例第7 條第4 項未經許可寄藏手槍罪嫌，被告丙○○、甲○○涉犯同條例第7 條第4 項未經許可持有手槍罪
    嫌之犯罪嫌疑重大，所犯均為最輕本刑為5 年以上有期徒刑
    之罪，且被告丙○○、甲○○所涉犯之上開罪嫌另有共犯陳
    建成尚待追查，而有勾串共犯之虞，是其等3 人非予羈押，
    顯難進行審判，均有羈押之必要，被告乙○○依刑事訴訟法
    第101 條第1 項第3 款規定，被告丙○○、甲○○則各依同
    法第101 條第1 項第2 款、第3 款規定，分別於民國98年6
    月9 日執行羈押，被告丙○○、甲○○並禁止接見通信在案
    。復因被告3 人羈押期間於98年9 月8 日屆滿，經本院訊問
    後，雖被告3 人均坦承上開犯行，惟上開刑事訴訟法第101
    條第1 項第3 款之羈押原因事實仍然存在，非予羈押，顯難
    進行審判、執行，並於98年9 月9 日起，均予以延長羈押2
    月，被告丙○○、甲○○並予解除禁止接見通信。
二、經本院就是否延長羈押乙節，訊問被告3 人及其等辯護人等
    ，被告乙○○陳稱：因祖母高齡80歲，心臟不好，家中僅有
    父親1 人，須照料祖母，又須工作負擔家計，請准具保停止
    羈押等語。另被告乙○○之辯護人為被告乙○○稱：大法官
    會議釋字第665 號解釋對於重罪羈押做出解釋，所犯雖係5
    年以上之重罪，仍應考量是否有逃亡、滅證之虞，被告乙○○係自首，並無逃亡之虞，且對於其所涉罪嫌，均為認罪表
    示，亦無滅證之虞，請求具保停止羈押等語。又被告丙○○
    、甲○○對於是否延長羈押，均表示無意見，惟其等2 人辯
    護人亦為其等2 人稱：釋字第665 號對於重罪羈押做出解釋
    ，仍應考量是否有逃亡、滅證之虞，始符合人權保障，被告
    丙○○、甲○○，均係自首，對於共犯陳建成之供述，雖分
    別於警詢及本院審理中證述相左，惟僅係證詞可信度之評價
    問題，並無串證之虞，請准予具保停止羈押等語。
三、按被告經法官訊問後，認為犯罪嫌疑重大，而所犯為死刑、
    無期徒刑或最輕本刑為5 年以上有期徒刑之罪者，非予羈押
    ，顯難進行追訴、審判或執行者，得羈押之，刑事訴訟法第
    101 條第1 項第3 款定有明文。次按刑事訴訟法第101 條第
    1 項第3 款規定，於被告犯該款規定之罪，犯罪嫌疑重大，
    且有相當理由認為有逃亡、湮滅、偽造、變造證據或勾串共
    犯或證人之虞，非予羈押，顯難進行追訴、審判或執行者，
    得羈押之，大法官會議釋字第665 號解釋可資參照。又依據
    上開解釋之意旨，在被告身涉重罪情形，固仍應考量被告有
    否逃亡、滅證之虞等羈押必要性，惟國家並無須如同條第1
    款、第2 款之事由，須以「有事實足認」之證明程度用以證
    明被告有逃亡或滅證的可能性，始得予以羈押，而係於被告
    涉犯重罪之情形下，國家降低了證明義務，僅須以「有相當
    理由」之證明程度用以證明被告可能逃亡或滅證，即得予以
    羈押。
四、經查：
  (一)被告乙○○涉犯槍砲彈藥刀械管制條例第7 條第4 項之未經
    許可寄藏手槍罪嫌，被告丙○○、甲○○涉犯同條例同條項
    之未經許可持有手槍罪嫌，分別據被告3 人於警詢、偵查及
    本院審理中坦承不諱，並分別核與證人即被告乙○○友人黃
    丞隆、證人即被害人林松洋、張宏仁證述松亨茗茶莊遭槍擊
    （分別見嘉市警一偵字第0980000624號卷第15至17頁、第18
    至22頁），及證人即被害人吳孟栓證述玉璽茶行遭槍擊（見
    嘉市警一偵字第0980000626號卷第19至20頁）等情節，均屬
    相符，並有松亨茗茶莊遭槍擊案現場勘察報告、被告乙○○
    自首照片2 張（分別見嘉市警一偵字第0980000624號卷第40
    至60頁、第61頁）、玉璽茶行遭槍擊案現場勘察報告、被告
    丙○○、甲○○自首取槍照片12張（見嘉市警偵一字第0980
    000626號卷第42至76頁、第27至32頁）等附卷可稽，此外，
    並有扣案槍、彈可資佐證。又扣案手槍5 枝、子彈10顆，經
    鑑定後分別為：(1)義大利BERETTA 廠製、口徑9 mm制式半自
    動手槍、(2)以色列IMI 廠JERICHO 941FB 型、槍號00000000
    0 、口徑9mm 半自動手槍、(3)送鑑子彈2 顆均係口徑9mm 制
    式子彈、(4)捷克CZ廠85型、槍號為E6095 、口徑9mm 制式半
    自動手槍、(5)加拿大DAC 廠394 型、槍號為A00563、口徑9m
    m 制式半自動手槍、(6)奧地利GLOCK 廠19型、槍號為BHW561
    、口徑9mm 制式半自動手槍、(7)送鑑子彈1 顆、7 顆均係口
    徑9mm 制式子彈等情，均有內政部警政署刑事警察局98年3
    月25日刑鑑字第0980023132號、98年5 月13日刑鑑字第0980
    023141號鑑驗書（分別見98年度偵字第1715號卷第17至24頁
    、98年度偵字第1714號卷第82至86頁）在卷可佐，是被告3
    人分別涉犯上開罪嫌，犯罪嫌疑重大，且上開罪嫌均係最輕
    本刑5 年以上有期徒刑之罪，自屬無疑。
  (二)另被告乙○○於98年2 月17日凌晨2 時許涉犯上開松亨茗茶
    莊槍擊案後，即行逃匿，迄當日夜間23時許，被告乙○○始
    以電話通知證人即嘉義市警察局第一分局偵查隊小隊長丁○○表明涉及上開槍擊案而願自首之意旨乙節，均有被告乙○○之供述、證人丁○○之證述（見本院卷(二)第152 至158 頁
    ）在卷足堪。又被告丙○○、甲○○於98年2 月17日凌晨4
    時許涉犯上開玉璽茶行槍擊案後，即行逃匿，迄當日晚間20
    時許，始透過涉案共犯陳建成以電話聯絡嘉義縣刑警大隊偵
    二隊警員涂基維表明涉及上開槍擊案並願自首等情，亦有被
    告丙○○、甲○○之供述，及證人涂基維之證述（見本院卷
    (三)第86至90頁）附卷足參。是被告3 人雖於所涉犯之上開槍
    擊案後24小時內，向警方自首，惟其等3 人於案發後有逃匿
    之事實，亦係明確，況被告3 人所犯係最輕本刑5 年以上有
    期徒刑之罪，且所持有之槍械均屬制式槍、彈，復持上開制
    式槍、彈掃射多發子彈，妨害社會治安甚鉅，其等犯罪情節
    實非屬輕微，參諸上開說明，是縱無事實足認其等3 人有逃
    亡之虞，然亦顯有相當理由得預期其等3 人為規避重罪刑罰
    ，而有逃亡之虞。再者，被告丙○○、甲○○就共同正犯陳
    建成是否涉犯上開玉璽茶行槍擊案乙節，先於警詢中及偵查
    中詳細坦承共犯陳建成之涉案情節，復於本院審理中全盤否
    認，且目前共犯陳建成經檢察官通緝在案，參諸上開說明，
    是縱無事實足認被告丙○○、甲○○有串供、滅證之虞而應
    予禁止接見通信，然觀諸其等2 人反覆之供述，仍有相當理
    由可信其等2 人有與相關共犯串供之可能，雖不致達到禁止
    接見通信之必要，惟仍有羈押之必要。被告3 人之辯護人等
    上開所稱：被告3 人均無逃亡、滅證之虞，而不應僅以重罪
    羈押云云，尚非可採。
  (三)末查，觀諸被告3 人持有強大火力之上開槍、彈，僅為尋隙
    ，即以上開火力強大之制式槍、彈，掃射被害人之住處、車
    輛等，如稍有不慎，即有誤傷人命之可能，嚴重影響社會治
    安，且被告丙○○、甲○○仍有相當理由勾串共犯，而使證
    據遭受污染，以致案情晦暗之危險，則施以羈押手段用以保
    全審判、執行，尚未逾越比例原則。
  (四)至被告乙○○於98年10月30日訊問時陳稱：因祖母高齡80歲
    ，心臟不好，家中僅有父親1 人，須照料祖母，又須工作負
    擔家計，請准具保停止羈押云云，然該等情狀並非本院審酌
    停止羈押之原因，且不符合刑事訴訟法第114 條各款所列不
    得駁回具保聲請之情形，非本院所得審酌停止羈押之事由，
    又被告亦曾以相同事由向本院聲請具保停止羈押，亦經本院
    於98年7 月28日、9 月29日裁定駁回，是被告再以此事由請
    求具保停止羈押，自難准許，應予駁回。
五、綜上所述，被告乙○○、丙○○及甲○○3 人羈押之原因並
    未消滅，非予羈押，顯難進行審判、執行，且其他替代處分
    均難達保全審判及執行之目的，故被告3 人仍有繼續羈押之
    必要，應自98年11月9 日起，均予以延長羈押2 月，爰各依
    刑事訴訟法第108 條第1 項、第2 項、第121 條第1 項，裁
    定如主文。
中    華     民     國    98    年   11    月    3    日
                刑事第一庭  審判長  法  官 許進國
                                    法  官 黃琴媛
                                    法  官 張志偉
上列正本證明與原本無異。
如不服本裁定，應於裁定送達後5日內向本院提出抗告狀（應附
繕本）。
中    華     民     國    98    年   11    月    3    日
                                    書記官 張子涵


司法院資訊處製作；財團法人民間司法改革基金會備份。
